最高法院刑事判決　　　　　　　　　　　　　　　八十六年度台上字第三七七六號
　　上　 訴　 人　台灣高等法院檢察署檢察官
　　上訴人即被告　甲○○○
右上訴人等因被告殺人未遂案件，不服台灣高等法院中華民國八十五年八月二十日第
二審判決（八十五年度上訴字第三○八五號，起訴案號：台灣台北地方法院檢察署八
十五年度偵字第六八八六號），提起上訴，本院判決如左：
    主  文
上訴駁回。
    理  由
一檢察官上訴部分：
按刑事訴訟法第三百七十七條規定，上訴於第三審法院，非以判決違背法令為理由，
不得為之。是提起第三審上訴，應以原判決違背法令為理由，係屬法定要件。如果上
訴理由狀並未依據卷內訴訟資料，具體指摘原判決不適用何種法則或如何適用不當，
或所指摘原判決違法情事，顯與法律規定得為第三審上訴理由之違法情形，不相適合
時，均應認其上訴為違背法律上之程式，予以駁回。本件檢察官上訴意旨略稱：(一)本
件第一審原論處上訴人即被告甲○○○（下稱被告）殺人未遂罪刑，原審認被告並無
殺人犯意，係與被害人拉扯之際，砍傷被害人，但並未說明被害人所受之傷，係雙方
拉扯中，被告胡亂揮刀結果之認定理由及依據。原審亦未就被告當時之是否具有殺人
犯意，踐行調查證據程序。(二)據被害人吳佩玲於警訊時供稱：「……當時我們又坐在
五十五號內約二十分鐘，結果他又說他不甘願，他一定要殺我，要讓我死，我因無力
反抗，且看到飲水機旁有一杯子，我就拿起向他扔，並快跑出門外，他又拿菜刀追我
，當時旁人就報案，警察就來並把我送醫」等語，如果無訛，則被告係於與被害人坐
在該屋內約二十分鐘後，始萌殺人犯意，並追殺被害人，原審據上情認「被告並未趁
被害人受傷無力反抗之際續予砍殺，足證被告確僅有傷害之犯意，並無殺害被害人之
故意」，不惟誤解被害人之供述，且對於被告表示欲加害被害人後，續行持刀砍殺，
及追殺之行為疏未注意調查。(三)被告於警訊時已供承使用菜刀砍殺被害人時，因用力
過大，致刀把斷掉云云，足認被告砍殺被害人時用力甚猛，且又朝被害人頭部砍殺，
堪認具有殺人犯意，原審對被告此項不利之供詞，並未命被告辯論，踐行調查程序，
亦未採為判決基礎，有應於審判期日調查之證據疏未調查，及判決理由與卷證矛盾之
違誤云云。
惟查：原判決綜核被害人之指訴、被告之自白、卷附驗傷診斷書、照片及扣案菜刀等
證據，並參酌全案卷證資料，本於事實審法院推理之作用，認定被告有傷害犯行，及
說明被告所為，尚不成立殺人未遂罪之理由，其採證認事，從形式上觀察，並無違背
法令之情形。且查：(一)本件第一審係論處被告殺人未遂罪刑，原審亦係依據第一審認
定之事實，詳細訊問被告，並對被告先後之供述，被害人之指訴及卷附證據，一一向
被告提示，命為辯論，則原審對被告之究否具有殺人抑僅有傷害犯意，自已予調查、
審酌，並非未予調查。(二)原判決係引述被告之辯解、被害人之指訴及參酌全卷證據資
料，認定被告僅具傷害，並無殺人犯意，已於原判決理由二內詳加說明其認定之理由
及依據，無證據理由不備之情形。(三)據被害人吳佩玲於警訊時供稱：「……結果至約
十五時，他（被告）就拿一把菜刀向我砍殺，結果我的頭部及脖子及左手手臂及左手
大姆指被他砍到，所以無力反抗，當時我們又坐在五十五號內（指案發地點之台北市
○○街五十五號）約二十分鐘，結果他又說他不甘願，他一定要殺我，……」云云，
原審據此說明「被告砍傷被害人後，二人尚坐於屋內二十分鐘之久，其間被告並未趁
被害人受傷無力反抗之際續予以砍殺，足證被告確僅有傷害犯意，並無殺害被害人之
故意，至其行兇之際或有如告訴人所指揚言殺害之言語，應僅係出於一時氣憤之語，
乃非有殺人之真意」等語，於經驗法則或論理法則，亦無相悖。至被害人另所稱：「
……我因無力反抗，且看到飲水機旁有一杯子，我就拿起向他扔，並快跑出門外，他
又拿著菜刀追我，當時旁人就報案，警察就來並把我送醫」云云，縱屬實情，亦不能
單憑此即謂被告於此時「萌生殺人犯意」，上訴意旨所指，殊嫌誤會。(四)殺人未遂與
傷害之區別，應以有無殺意為斷，其所受傷害之多寡、輕重如何，及是否為致命部位
，有時雖可藉為認定有無殺意之參考，但不能據為絕對之標準。依前述，原判決係綜
核全案卷證資料，認定被告僅具傷害，並無殺人犯意，已詳細說明其理由，上訴意旨
對原審之論斷，究係違背如何之經驗法則或論理法則，既未依據卷內資料為具體之指
摘，徒以被害人受傷部位及被告下手之輕重，漫指原判決違法，自非適法之第三審上
訴理由，其上訴違背法律上之程式，應予駁回。
二甲○○○上訴部分：
按刑事訴訟法第三百七十六條所列各罪之案件，經第二審判決者，不得上訴於第三審
法院，為該條所明定。本件上訴人甲○○○因傷害案件，原審係依刑法第二百七十七
條第一項論處罪刑，該條項之罪，法定本刑為三年以下有期徒刑，核係屬刑事訴訟法
第三百七十六條第一款所列之案件。依首開說明，既經第二審判決，自不得上訴於第
三審法院，上訴人甲○○○竟復提起上訴，顯為法所不許，亦應予駁回。
據上論結，應依刑事訴訟法第三百九十五條前段，判決如主文。
中      華      民      國    八十六    年      六      月    二十五    日
                              最高法院刑事第四庭
                                  審判長法官  莊  來  成
                                        法官  曾  有  田
                                        法官  王  德  雲
                                        法官  謝  俊  雄
                                        法官  林  永  茂
      右正本證明與原本無異
                                              書  記  官
中      華      民      國    八十六    年      七      月      一      日
